---
title: "Covid-19 Analysis"
author: "José Armando Rosas Balderas"
output:
  pdf_document: default
  html_document: default
  word_document: default
---

20 países con más casos reportados (actualizado Mayo 2022)

Estado Unidos: Epsilon 
India: Delta	
Brasil: Gamma
Francia: Alpha
Alemania: Alpha 
Reino Unido: Alpha (B.1.1.7)
Rusia: Alpha (B.1.1.31)
Corea del Sur: Omicron (BA.1.1.5)
Italia: Alpha (A.2.5.2)
Turquía: Wuhan (A.28)
España: Alpha (C.21)
Vietnam: Omicron (BA.2.3.2)
Argentina: Gamma(B.1.499)
Países Bajos: Alpha (L.2)
Japón: Wuhan
Irán: Alpha
Australia: Wuhan
Colombia: Gamma
Indonesia: Alpha
Polonia: Alpha

# Obtenindo las secuencias de cada país

```{r}
EUA_F = system.file("sequences/Sec_Pais/usa.fasta", package = "seqinr")
File_EUA = seqinr::read.fasta(file=EUA_F, as.string = TRUE, 
         seqtype = "AA")$OM418388.1[1]

India_F = system.file("sequences/Sec_Pais/india.fasta", package = "seqinr")
File_India = seqinr::read.fasta(file=India_F, as.string = TRUE, 
         seqtype = "AA")$MW828330.1[1]

Brasil_F = system.file("sequences/Sec_Pais/brazil.fasta", package = "seqinr")
File_Brasil = seqinr::read.fasta(file=Brasil_F, as.string = TRUE, 
         seqtype = "AA")$MW520923.1[1]

Francia_F = system.file("sequences/Sec_Pais/france.fasta", package = "seqinr")
File_Francia = seqinr::read.fasta(file=Francia_F, as.string = TRUE, 
         seqtype = "AA")$MZ056105.1[1]

Alemania_F = system.file("sequences/Sec_Pais/germany.fasta", package = "seqinr")
File_Alemania = seqinr::read.fasta(file=Alemania_F, as.string = TRUE, 
         seqtype = "AA")$MW241372.1[1]

UK_F = system.file("sequences/Sec_Pais/uk.fasta", 
               package = "seqinr")
File_UK = seqinr::read.fasta(file=UK_F , as.string = TRUE, 
         seqtype = "AA")$MT731663.1[1]

Rusia_F = system.file("sequences/Sec_Pais/russia.fasta", package = "seqinr")
File_Rusia = seqinr::read.fasta(file=Rusia_F, as.string = TRUE, 
         seqtype = "AA")$OU073031.1[1]

CS_F = system.file("sequences/Sec_Pais/southkorea.fasta", package = "seqinr")
File_CS = seqinr::read.fasta(file=CS_F, as.string = TRUE, 
         seqtype = "AA")$OM348680.1[1]

Italia_F = system.file("sequences/Sec_Pais/italy.fasta", package = "seqinr")
File_Italia = seqinr::read.fasta(file=Italia_F, as.string = TRUE, 
         seqtype = "AA")$ON302929.1[1]

Turquía_F = system.file("sequences/Sec_Pais/turkey.fasta", package = "seqinr")
File_Turquía = seqinr::read.fasta(file=Turquía_F, as.string = TRUE, 
         seqtype = "AA")$MW706337.1[1]

España_F = system.file("sequences/Sec_Pais/spain.fasta", package = "seqinr")
File_España = seqinr::read.fasta(file=España_F, as.string = TRUE, 
         seqtype = "AA")$MT873062.1[1]

Vietnam_F = system.file("sequences/Sec_Pais/vietnam.fasta", 
               package = "seqinr")
File_Vietnam = seqinr::read.fasta(file=Vietnam_F , as.string = TRUE, 
         seqtype = "AA")$ON414699.1[1]

Argentina_F = system.file("sequences/Sec_Pais/argentina.fasta", package = "seqinr")
File_Argentina = seqinr::read.fasta(file=Argentina_F, as.string = TRUE, 
         seqtype = "AA")$OK665087.1[1]

PB_F = system.file("sequences/Sec_Pais/netherlands.fasta", package = "seqinr")
File_PB = seqinr::read.fasta(file=PB_F, as.string = TRUE, 
         seqtype = "AA")$LR883305.1[1]

Japón_F = system.file("sequences/Sec_Pais/japan.fasta", package = "seqinr")
File_Japón = seqinr::read.fasta(file=Japón_F, as.string = TRUE, 
         seqtype = "AA")$OM982635.1[1]

Irán_F = system.file("sequences/Sec_Pais/iran.fasta", package = "seqinr")
File_Irán = seqinr::read.fasta(file=Irán_F, as.string = TRUE, 
         seqtype = "AA")$OL913332.1[1]

Australia_F = system.file("sequences/Sec_Pais/australia.fasta", package = "seqinr")
File_Australia = seqinr::read.fasta(file=Australia_F, as.string = TRUE, 
         seqtype = "AA")$OK426553.1[1]

Colombia_F = system.file("sequences/Sec_Pais/colombia.fasta", 
               package = "seqinr")
File_Colombia = seqinr::read.fasta(file=Colombia_F , as.string = TRUE, 
         seqtype = "AA")$OM898086.1[1]


Indonesia_F = system.file("sequences/Sec_Pais/indonesia.fasta", package = "seqinr")
File_Indonesia = seqinr::read.fasta(file=Indonesia_F, as.string = TRUE, 
         seqtype = "AA")$ON420280.1[1]

Polonia_F = system.file("sequences/Sec_Pais/poland.fasta", package = "seqinr")
File_Polonia = seqinr::read.fasta(file=Polonia_F, as.string = TRUE, 
         seqtype = "AA")$OM739138.1[1]
```

# Funciones

```{r}
Str_to_Vector <- function(str){
  V <- c(strsplit(str, ""))[[1]]
  Z <-c()
  j = 1
  for (i in 1:length(V)){
    if (V[i]!="\n"){
      Z[j]<- V[i]
      j <- j+1
    }
    
  }
  return(Z)
}

Tamaño_ADN <- function(S) {
  return(length(S))
}

Porcentaje_ADN <- function(S) {
  a = (length(S[S=="A"])/length(S))*100
  g = (length(S[S=="G"])/length(S))*100
  c = (length(S[S=="C"])/length(S))*100
  t = (length(S[S=="T"])/length(S))*100
  n = (length(S[S=="N"])/length(S))*100
  o = (length(S[S=="-"])/length(S))*100
  porc <- sprintf("A=%f G=%f C=%f T=%f N=%f -=%f", a, g, c, t, n, o)
  return(porc)
}
Porcentaje_A_ADN <- function(S) {
  a = (length(S[S=="A"])/length(S))*100
  return(a)
}
Porcentaje_C_ADN <- function(S) {
  c = (length(S[S=="C"])/length(S))*100
  return(c)
}
Porcentaje_G_ADN <- function(S) {
  g = (length(S[S=="G"])/length(S))*100
  return(g)
}
Porcentaje_T_ADN <- function(S) {
  t = (length(S[S=="T"])/length(S))*100
  return(t)
}

```


# Convertir str a vectores
```{r}
EUA = Str_to_Vector(File_EUA)
India = Str_to_Vector(File_India)
Brasil = Str_to_Vector(File_Brasil)
Francia = Str_to_Vector(File_Francia)
Alemania = Str_to_Vector(File_Alemania)
UK = Str_to_Vector(File_UK)
Rusia =Str_to_Vector(File_Rusia)
CS = Str_to_Vector(File_CS)
Italia = Str_to_Vector(File_Italia)
Turquía = Str_to_Vector(File_Turquía)
España = Str_to_Vector(File_España)
Vietnam = Str_to_Vector(File_Vietnam)
Argentina = Str_to_Vector(File_Argentina)
PB = Str_to_Vector(File_PB)
Japon = Str_to_Vector(File_Japón)
Iran = Str_to_Vector(File_Irán)
Australia = Str_to_Vector(File_Australia)
Colombia = Str_to_Vector(File_Colombia)
Indonesia = Str_to_Vector(File_Indonesia)
Polonia = Str_to_Vector(File_Polonia)
```

# Calcular longitud

```{r}
T_EUA = Tamaño_ADN(EUA)
T_EUA
T_India = Tamaño_ADN(India)
T_India
T_Brasil = Tamaño_ADN(Brasil)
T_Brasil
T_Francia = Tamaño_ADN(Francia)
T_Francia
T_Alemania = Tamaño_ADN(Alemania)
T_Alemania
T_UK = Tamaño_ADN(UK)
T_UK
T_Rusia = Tamaño_ADN(Rusia)
T_Rusia
T_CS = Tamaño_ADN(CS)
T_CS
T_Italia = Tamaño_ADN(Italia)
T_Italia
T_Turquía = Tamaño_ADN(Turquía)
T_Turquía
T_España = Tamaño_ADN(España)
T_España
T_Vietnam = Tamaño_ADN(Vietnam)
T_Vietnam
T_Argentina = Tamaño_ADN(Argentina)
T_Argentina
T_PB = Tamaño_ADN(PB)
T_PB
T_Japón = Tamaño_ADN(Japon)
T_Japón 
T_Irán = Tamaño_ADN(Iran)
T_Irán
T_Australia = Tamaño_ADN(Australia)
T_Australia
T_Colombia = Tamaño_ADN(Colombia)
T_Colombia
T_Indonesia = Tamaño_ADN(Indonesia)
T_Indonesia
T_Polonia = Tamaño_ADN(Polonia)
T_Polonia

```

## Gráfica del tamaño de cada secuencia

```{r}

barplot(c(T_EUA, T_India, T_Brasil, T_Francia, T_Alemania, T_UK, T_Rusia, T_CS, 
  T_Italia, T_Turquía, T_España, T_Vietnam, T_Argentina, T_PB, T_Japón, T_Irán,
  T_Australia, T_Colombia, T_Indonesia, T_Polonia),
names.arg = c("EUA","India", "Brasil", "Francia","Alemania", "UK", "Rusia",
  "Corea del Sur", "Italia", "Turquía","España", "Vietnam", "Argentina", 
  "Paises Bajos",
  "Japón", "Irán", "Australia", "Colombia", "Indonesia", "Polonia" ), las=0,
          col = palette("Polychrome 36"), ylab="Tamaño",cex.lab=0.8,
ylim = c (0,35000),
      main = "Tamaño de las secuencias de las variantes", cex.names = 0.7, 
las=2)

```
Esta gráfica representa la longitud de las secuencias de la variante del SARS COV-2 de los 20 países con mas casos de Covid-19.

```{r}

Por_EUA = Porcentaje_ADN(EUA)
Por_EUA

Por_India = Porcentaje_ADN(India)
Por_India

Por_Brasil = Porcentaje_ADN(Brasil)
Por_Brasil

Por_Francia = Porcentaje_ADN(Francia)
Por_Francia

Por_Alemania = Porcentaje_ADN(Alemania)
Por_Alemania

Por_UK = Porcentaje_ADN(UK)
Por_UK

Por_Rusia = Porcentaje_ADN(Rusia)
Por_Rusia

Por_CS = Porcentaje_ADN(CS)
Por_CS

Por_Italia = Porcentaje_ADN(Italia)
Por_Italia

Por_Turquía = Porcentaje_ADN(Turquía)
Por_Turquía 

Por_España = Porcentaje_ADN(España)
Por_España 

Por_Vietnam = Porcentaje_ADN(Vietnam)
Por_Vietnam

Por_Argentina = Porcentaje_ADN(Argentina)
Por_Argentina

Por_PB = Porcentaje_ADN(PB)
Por_PB

Por_Japón = Porcentaje_ADN(Japon)
Por_Japón

Por_Irán = Porcentaje_ADN(Iran)
Por_Irán

Por_Australia = Porcentaje_ADN(Australia)
Por_Australia

Por_Colombia = Porcentaje_ADN(Colombia)
Por_Colombia

Por_Indonesia = Porcentaje_ADN(Indonesia)
Por_Indonesia

Por_Polonia = Porcentaje_ADN(Polonia)
Por_Polonia
```

## Procentaje por base nitrogenada 
```{r}

EUA_a = Porcentaje_A_ADN(EUA)
EUA_c = Porcentaje_C_ADN(EUA)
EUA_t = Porcentaje_T_ADN(EUA)
EUA_g = Porcentaje_G_ADN(EUA)



India_a = Porcentaje_A_ADN(India)
India_c = Porcentaje_C_ADN(India)
India_t = Porcentaje_T_ADN(India)
India_g = Porcentaje_G_ADN(India)


Brasil_a = Porcentaje_A_ADN(Brasil)
Brasil_c = Porcentaje_C_ADN(Brasil)
Brasil_t = Porcentaje_T_ADN(Brasil)
Brasil_g = Porcentaje_G_ADN(Brasil)


Francia_a = Porcentaje_A_ADN(Francia)
Francia_c = Porcentaje_C_ADN(Francia)
Francia_t = Porcentaje_T_ADN(Francia)
Francia_g = Porcentaje_G_ADN(Francia)


Alemania_a = Porcentaje_A_ADN(Alemania)
Alemania_c = Porcentaje_C_ADN(Alemania)
Alemania_t = Porcentaje_T_ADN(Alemania)
Alemania_g = Porcentaje_G_ADN(Alemania)


UK_a = Porcentaje_A_ADN(UK)
UK_c = Porcentaje_C_ADN(UK)
UK_t = Porcentaje_T_ADN(UK)
UK_g = Porcentaje_G_ADN(UK)

Rusia_a = Porcentaje_A_ADN(Rusia)
Rusia_c = Porcentaje_C_ADN(Rusia)
Rusia_t = Porcentaje_T_ADN(Rusia)
Rusia_g = Porcentaje_G_ADN(Rusia)

CS_a = Porcentaje_A_ADN(CS)
CS_c = Porcentaje_C_ADN(CS)
CS_t = Porcentaje_T_ADN(CS)
CS_g = Porcentaje_G_ADN(CS)

Italia_a = Porcentaje_A_ADN(Italia)
Italia_c = Porcentaje_C_ADN(Italia)
Italia_t = Porcentaje_T_ADN(Italia)
Italia_g = Porcentaje_G_ADN(Italia)

Turquia_a = Porcentaje_A_ADN(Turquía)
Turquia_c = Porcentaje_C_ADN(Turquía)
Turquia_t = Porcentaje_T_ADN(Turquía)
Turquia_g = Porcentaje_G_ADN(Turquía)

España_a = Porcentaje_A_ADN(España)
España_c = Porcentaje_C_ADN(España)
España_t = Porcentaje_T_ADN(España)
España_g = Porcentaje_G_ADN(España)

Vietnam_a = Porcentaje_A_ADN(Vietnam)
Vietnam_c = Porcentaje_C_ADN(Vietnam)
Vietnam_t = Porcentaje_T_ADN(Vietnam)
Vietnam_g = Porcentaje_G_ADN(Vietnam)

Argentina_a = Porcentaje_A_ADN(Argentina)
Argentina_c = Porcentaje_C_ADN(Argentina)
Argentina_t = Porcentaje_T_ADN(Argentina)
Argentina_g = Porcentaje_G_ADN(Argentina)

PB_a = Porcentaje_A_ADN(PB)
PB_c = Porcentaje_C_ADN(PB)
PB_t = Porcentaje_T_ADN(PB)
PB_g = Porcentaje_G_ADN(PB)

Japon_a = Porcentaje_A_ADN(Japon)
Japon_c = Porcentaje_C_ADN(Japon)
Japon_t = Porcentaje_T_ADN(Japon)
Japon_g = Porcentaje_G_ADN(Japon)

Iran_a = Porcentaje_A_ADN(Iran)
Iran_c = Porcentaje_C_ADN(Iran)
Iran_t = Porcentaje_T_ADN(Iran)
Iran_g = Porcentaje_G_ADN(Iran)

Australia_a = Porcentaje_A_ADN(Australia)
Australia_c = Porcentaje_C_ADN(Australia)
Australia_t = Porcentaje_T_ADN(Australia)
Australia_g = Porcentaje_G_ADN(Australia)

Colombia_a = Porcentaje_A_ADN(Colombia)
Colombia_c = Porcentaje_C_ADN(Colombia)
Colombia_t = Porcentaje_T_ADN(Colombia)
Colombia_g = Porcentaje_G_ADN(Colombia)

Colombia_a = Porcentaje_A_ADN(Colombia)
Colombia_c = Porcentaje_C_ADN(Colombia)
Colombia_t = Porcentaje_T_ADN(Colombia)
Colombia_g = Porcentaje_G_ADN(Colombia)

Indonesia_a = Porcentaje_A_ADN(Indonesia)
Indonesia_c = Porcentaje_C_ADN(Indonesia)
Indonesia_t = Porcentaje_T_ADN(Indonesia)
Indonesia_g = Porcentaje_G_ADN(Indonesia)

Polonia_a = Porcentaje_A_ADN(Polonia)
Polonia_c = Porcentaje_C_ADN(Polonia)
Polonia_t = Porcentaje_T_ADN(Polonia)
Polonia_g = Porcentaje_G_ADN(Polonia)

```

```{r}
#par(mai = c(.1, .1,1 ,1))
Entries = c(EUA_a, EUA_c, EUA_t, EUA_g, India_a, India_c, India_t, India_g,
           Brasil_a, Brasil_c, Brasil_t, Brasil_g, Francia_a, Francia_c, 
           Francia_t, Francia_g,
           Alemania_a, Alemania_c, Alemania_t, Alemania_g,
           UK_a, UK_c, UK_t, UK_g, Rusia_a, Rusia_c, Rusia_t, Rusia_g, 
           CS_a, CS_c, CS_t, CS_g,
           Italia_a, Italia_c, Italia_t,Italia_g, 
           Turquia_a,  Turquia_c,  Turquia_t,  Turquia_g, España_a, España_c, 
           España_t, España_g,Vietnam_a, Vietnam_c, Vietnam_t, Vietnam_g, 
           Argentina_a, Argentina_c, Argentina_t, Argentina_g, PB_a, PB_c, PB_t,
           PB_g, Japon_a, Japon_c, Japon_t, Japon_g, Iran_a, Iran_c, Iran_t, 
           Iran_g, Australia_a, Australia_c, Australia_t, Australia_g, 
           Colombia_a, Colombia_c, Colombia_t, Colombia_g, Indonesia_a, 
           Indonesia_c, Indonesia_t, Indonesia_g, Polonia_a, Polonia_c, 
           Polonia_t, Polonia_g)
M = matrix(Entries, nrow = 4, byrow = FALSE)
barplot(M, width=c(0.3,0.3,0.3,0.3),
names.arg = c("EUA","India", "Brasil", "Francia","Alemania", "UK", "Rusia",
  "Corea del Sur", "Italia", "Turquía","España", "Vietnam", "Argentina", 
  "Paises Bajos", 
  "Japón", "Irán", "Australia", "Colombia", "Indonesia", "Polonia" ), 
          col = c("royalblue", "green", "yellow", "Orange"), ylab=
          "Porcentaje de nucleótidos", 
main = "Porcentaje de nucleótidos en las secuencias de las variantes", 
xlim=c(0,8), cex.names = 0.7, las=2)

legend(x ="topright", legend = c("A", "C","T", "G" ), cex=0.7,
       fill = c("royalblue", "green", "yellow", "Orange"), 
       title = "Nucelótidos")

```
Este gráfico compara los porcentajes de bases nitrogenadas de la variante del SARS COV-2 de los 20 países con mas casos de Covid-19.
